臺灣高雄地方法院刑事判決　　　　　　 94年度簡上字第530號
　　上 訴 人即
　　被　　　告　丙○○
上列上訴人因妨害公務案件，不服民國94年5 月31日本院鳳山簡
易庭94年度簡字第3098號第一審判決（起訴案號: 台灣高雄地方
法院檢察署94年度偵字第7331號），提起上訴，本院判決如下︰
    主  文
上訴駁回。
    事  實
一、丙○○於民國93年6 月2 日上午10時15分許，至高雄縣鳳山
    市○○路361 號交通部公路總局高雄區監理所（下稱高雄區
    ○○○○路試考場應試，因逾時到場，要求該所主考官乙○○及監考官丁○○延期未獲准許，又因對應考路線不熟而導
    致路考不及格，乃心生不滿，嗣經乙○○命其將應考用之大
    貨車駛回起點處時，乃基於妨害公務之故意，於駕車駛回起
    點處時，以蓄意猛踩油門再急速煞車之方式，對同車之乙○○及丁○○施強暴，致丁○○受有左前臂淤傷及背痛之傷害
    （傷害部分未據告訴）。
二、案經高雄區監理所訴由台灣高雄地方法院檢察署偵查起訴。
    理  由
壹、證據能力部分:
    本件證人乙○○及丁○○於警詢及偵查中所為之陳述，查無
    顯有不可信之情況，當事人於審判程序又同意作為證據，且
    本院審酌該言詞陳述作成時之情況，亦認為適當，依刑事訴
    訟法第159 條之1 第2 項及第159 條之5 第1 項之規定，乙○○及丁○○上開陳述自具有證據能力。
貳、實體方面:
一、訊據被告丙○○矢口否認上揭妨害公務犯行，辯稱：因為該
    考場路段較短，如不及時煞車車子就會撞出去翻車云云。惟
    查：
(一)、證人乙○○於警詢證稱：「於93年6 月2 日上午10時（15分
    ）許我與同仁丁○○（監考官）在高雄區○○○路考考場負
    責大貨車路考，考生丙○○路考不及格，他將應考車輛駛回
    起點之停車格，於轉彎處突然加速急踩煞車，致我及丁○○
    應變不及飛離座位，丁○○背部及左手肘撞到應考車輛座位
    前方欄杆受傷。」；丁○○亦證稱：「於93年6 月2 日上午
    10時（15分）許我與同仁乙○○（主考官）在高雄區○○○
    路考考場負責大貨車路考，考生丙○○路考不及格，他將應
    考車輛駛回起點之停車格，於轉彎處突然加速急踩煞車，致
    我及丁○○應變不及飛離座位，我背部及左手肘撞到應考車
    輛座位前方欄杆受傷。‧‧丙○○坐在駕駛座咆哮、辱罵，
    不願離開駕駛座。」等語（見93年度他字第3752號卷第4 、
    5 頁）。
(二)、又偵查中乙○○亦證稱：「（問）：請具體陳述當天情形？
    （答）：考路考時有先通知8 點半要到場，8 點半至9 點間
    介紹路線及考試規格，我點名時丙○○未到場，丙○○是最
    後1 位上來考，他上來考時並未告訴我他不知路線，他自開
    始到倒車入庫時路線都是正確的，所以我不知他不知路線，
    在第1 關倒車入庫時他壓管扣16分，倒車入庫出來要右轉，
    他左轉，跑錯路線也扣16分，共扣32分不及格，我判他不及
    格時他才告訴我不知路線，我叫他把車開回去，在回程時丙○○一直告訴我他不知路線，我跟他說他一開始並我有說，
    而且在8 點半點名也沒到場，丙○○越講越生氣，在回到起
    點轉彎處他先加油門再急踩剎車，我與丁○○飛離出去，我
    撞到車前儀表板，丁○○撞到欄杆。」；丁○○亦證稱：「
    （問）：當天情形如乙○○所言？（答）：是，我們跟被告
    說他走錯路線後，他一直漫罵，在回程路上被告一直亂踩油
    門及煞車，罵我們沒有盡監考官的義務，在轉彎處他故意踩
    油門、煞車，又再加油門，我們位在車上被甩來甩去。（問
    ）在轉彎處被告是否故意急踩油門，又急踩煞車？（答）是
    。」（見上開他字卷第22、23頁）。
(三)、而證人乙○○及丁○○係負責主、監考之現場人員，均親目
    目睹案件發生之經過，對於當日被告有無妨害公務之犯行知
    悉甚詳，且又查無其證詞有何不實之處，是其2 人前開證詞
    ，當可採信。依上開乙○○及丁○○之證詞，可知被告於案
    發當日因參加路考逾時到場，經要求主考官乙○○及監考官
    丁○○延期未獲准許，再加上嗣後路考不及格，內心遂對現
    場負責主、監考之人員心生不滿，乃藉由將大貨路駛回起點
    處時，以猛踩油門再急速煞車之方式，對乙○○及丁○○施
    強暴脅迫，此與被告於偵查中陳稱：「我要求監考人員改期
    ，他們不答應，我很生氣。」（見上開他字卷第18頁）及本
    院陳述：「我是生悶氣」等語大致相符，可證被告係肇因上
    開原因而心生不滿。再者，被告先前已曾考領大貨車駕駛執
    照，嗣因交通違規案件而遭吊銷，本次係因駕照被註銷而前
    往應考等情，業據被告陳述明確，並有高雄區監理所汽車駕
    駛人螢幕列印單可證（見93發查字第26 71 號卷第3 頁），
    足見被告具有豐富之大貨車駕駛經驗，並非初學之駕駛者，
    對於行駛於路試考場之特殊路段應依何種車速行駛理應知悉
    甚詳，且案發當時係日間，光線、視距均正常，並無其他不
    能注意之情事，再參諸丁○○因被告煞車致受有左前臂瘀傷
    之傷害，有國軍高雄總醫院驗傷診斷書在卷足憑（見上開發
    查字第2671號卷第3 頁），倘非被告當時故意猛踩油門後再
    以異常力道急踩煞車，則以丁○○經常乘坐考照車輛之經驗
    判斷，又豈會輕易因車輛正常行駛煞車而受傷，由此益可證
    明被告具有妨害公務之故意甚明。
(四)、雖被告另辯稱：我原來是預計93年6 月2 日下午1 點半要應
    考，但3 點半才到，故本件案發時間應係下午，而非原審所
    認定之之上午10時15分許等語。惟查，本件被告確係於93年
    6 月2 日上午10時15分許為上開妨害公務犯行之事實，業據
    乙○○及丁○○於警詢、偵查中陳述綦詳，並有載明被告妨
    害公務時間之高雄區監理所函文可證（見上開發查字第2671
    號卷第1 頁），況且被告於偵查時經檢察官詢以：「93 年6
    月2 日上午你到高雄區○○○○路考？」，被告亦明確答稱
    ：「是」（見上開他字第3752號卷第18頁），嗣於提起本件
    上訴，亦未於上訴狀內指摘原審判決就上開犯罪時間之認定
    有何不當之處，有上訴狀在卷足憑，是被告就此所辯，顯無
    可採，併予敘明。
(五)、綜上，被告對於公務員依法執行職務時施強暴之妨害公務犯
    行，應可認定。
二、核被告所為，係犯刑法第135 條第1 項對於執行職務公務員
    施以強暴罪。又本罪之立法意旨，乃在於保護公務之執行，
    因此，本罪罪數應以執行之公務個數為準，故對2 個以上之
    公務員執行同一公務時，施以強暴者，因所侵害之法益為一
    ，僅成立1 罪，是被告雖對高雄區○○○○路考主考官乙○○、監考官丁○○施以強暴行為，應僅成立一罪。原審以被
    告犯行明確，且於監理所應考時，因路考不及格而遷怒於他
    人，不知守法自制，僅因心中不滿，竟對執法之公務人員即
    監理所路考之主、監考官施以強暴手段，法紀觀念淡薄，戕
    害公權力之行使，行為惡害非輕，及其於犯後否認犯行，態
    度不佳，毫無悔悟歉疚之意等一切情狀，而判處被告拘役59
    日，並諭知易科罰金之折算標準，其認事用法及量刑均屬妥
    適。被告以其並無妨害公務之犯行，原審認事用法有誤為由
    提起上訴，為無理由，應予駁回。
據上論斷，依刑事訴訟法第455 條之1 第1 項、第3 項、第368
條，判決如主文。
本案經檢察官甲○○到庭執行職務。
中　　華　　民　　國　　94　　年　　10　　月　　18　　日
                     刑事第十五  審判長法　官  唐照明
                                       法  官  盧怡秀
                                       法  官  陳筱蓉
以上正本證明與原本無異。
不得上訴。
中　　華　　民　　國　　94　　年　　10　　月　　19　　日
　　　　　　　　　　　　　　 　　　　　書記官  盧聰明
